臺灣臺中地方法院臺中簡易庭民事判決
110年度中簡字第1233號
原      告  呂洽毅  
被      告  鄭吉均  

訴訟代理人  胡書瑜律師
複代理人    宋易軒律師
上列被告因妨害名譽案件（本院109年度中簡字第3619號刑事案
件），經原告提起刑事附帶民事訴訟請求損害賠償（110年度中
簡附民字第1號），由本院刑事庭裁定移送前來，經本院於民國1
10年12月3日言詞辯論終結，判決如下：
    主    文
被告應給付原告新臺幣10,000元，及自民國110年1月9日起至清
償日止，按年息百分之五計算之利息。
原告其餘之訴駁回。
本判決原告勝訴部分得假執行。
    事 實 及 理 由
一、原告主張：
　㈠被告明知原告於民國107年7月3日10時至12時許，在臺中市南
    區中山醫學大學地下室教授防身術時，並無對為「揉奶」之
    動作，竟意圖散布於眾，而基於誹謗之犯意，於109年3月24
    日9時2分許，使用通訊設備連結網路並以「亂馬‧D‧莎野子
    」之帳號登入「Eatgether」APP後，即在原告於該APP中以
    「恰」之帳號所開設之「【免費】男/女防身術教學」公開
    聊天室內，發表「竟然還自己往臉上貼金，說人家騷擾你。
    『第二堂課』就壓在地上揉奶超可怕的，如果我說的有不實，
    歡迎來告！」等不實內容之文字，已貶損原告之人格及社會
    評價，不法侵害原告之名譽權，自應對原告負侵權行為之損
    害賠償責任。
　㈡原告現於多所學校擔任教職，亦有相關著作出版，於教育、
    防身術課程界具有相當之知名度，卻遭被告以上開方式貶損
    其名譽，恐使原告教師身份受到影響，而原告也無法向曾見
    聞被告所刊登不實內容之不特定多數人逐一澄清事實，因而
    導致原告承受恐將失業之惶恐、同事異樣眼光而身心俱疲，
    更因此罹患焦慮症、身心受創影響身體飽受皮膚疱疹之苦，
    致原告精神及身體上受有莫大痛苦，爰依民法第184條第1項
    、第195條第1項之規定，提起本件訴訟，請求精神慰撫金新
    臺幣（下同）100萬元，並請求被告應於該「Eatgether」之
    APP上公開道歉。
　㈢並聲明：①被告應給付原告100萬元，及自刑事附帶民事起訴
    狀繕本送達翌日起至清償日止，按年息百分5計算之利息。②
    被告應將如附件所示之道歉啟事，於本判決確定之日起3日
    內刊登於「Eatgether」APP中並保留7日以上。③原告願供擔
    保，請准宣告假執行。
二、被告則以：
　㈠原告於109年3月24日於「Eatgether」APP中以「恰」之帳號
    所開設之「【免費】男/女防身術教學」公開聊天室，並非
    所有人均得共見之，必須擁有該APP之會員方得知悉，而無
    法令不特定多數人觀看即可認定其所指為原告；且就被告所
    知，手臂、手肘碰觸壓制，於按摩技法中，亦為「揉捏」之
    一種，而原告對被告施展「四方固」時，係以雙手手臂、手
    肘碰觸壓制被告胸部上，導致被告受有驚嚇，故被告之言論
    係出自於自身經歷，並非憑空謾罵，其動機乃係提醒女性於
    參加防身術課程時，須注意性騷擾之情形，並非以毀損原告
    之名譽為唯一之目的，主觀上並無誹謗之故意，並無不法侵
    害原告權利，且被告之言論仍應在憲法保障言論自由之範圍
    內，而不構成侵權行為。又原告所提出原告所提出之手部汗
    皰疹診斷證明書日期為109年7月25日，而本案案發時間為10
    9年3月29日，兩者相距甚久，殊難證明與本件有何相關，而
    得認兩者間具有因果關係。
　㈡退步言之，縱認被告有侵害原告名譽權之情，仍應衡量被告
    本意係為提醒其他女性注意自身安全，非以詆毀原告名譽為
    主要目的而予酌減；且被告本身為甲狀腺低下之患者，本即
    有心情低落、憂鬱症併發可能，於發表言論時，已因精神狀
    況不佳，有焦慮、憂鬱、創傷後症狀、失眠、日常功能障礙
    等精神問題影響生活，辨識能力顯有降低，參酌刑法第19條
    之規定，原告請求精神慰撫金100萬，核屬過高，應酌減之
    ；另無論是以APP或以網頁搜尋，目前均已無法找到該聊天
    室，亦無相關言論，堪認已無不特定第三人關注本事件，更
    無何回復名譽之必要，難認有何刊登道歉啟事之必要。並聲
    明：原告之訴駁回。
三、得心證之理由
　㈠按刑事訴訟判決所認定之事實，固非當然有拘束民事訴訟判
    決之效力，但民事法院調查刑事訴訟原有之證據，而斟酌其
    結果以判斷事實之真偽，並於判決內記明其得心證之理由，
    即非法所不許（最高法院49年臺上字第929 號判例意旨參照
    ），故本院自得調查刑事訴訟中原有之證據，斟酌其結果以
    判斷其事實。原告主張被告使用通訊設備連結網路並以「亂
    馬‧D‧莎野子」之帳號登入「Eatgether」APP後，即在原告
    於該APP中以「恰」之帳號所開設之「【免費】男/女防身術
    教學」公開聊天室內張貼上開不實內容之文字，已貶損原告
    之人格及社會評價，不法侵害原告之名譽權等情，經臺灣臺
    中地方檢察署檢察官以109年度偵字第24792號案件提起公訴
    ，嗣本院以109年度中簡字第3619號案件判決判處被告「犯
    散布文字誹謗罪，處拘役參拾日，如易科罰金，以新臺幣壹
    仟元折算壹日」在案，經本院調閱上開刑事卷宗，查核無訛
    ，原告主張之事實，應堪信為真實。惟被告以伊所言無法令
    不特定多數人觀看即可認定其所指為原告，且伊所述係出自
    於自身經歷，並非憑空杜撰等語置辯。
　㈡按因故意或過失，不法侵害他人之權利者，負損害賠償責任
    。故意以背於善良風俗之方法，加損害於他人者亦同。不法
    侵害他人之身體、健康、名譽、自由、信用、隱私、貞操，
    或不法侵害其他人格法益而情節重大者，被害人雖非財產上
    之損害，亦得請求賠償相當之金額。民法第184 條第1 項及
    第195條第1項定有明文。本件被告在多數人得共見共聞之社
    群網路「Eatgether」APP中發表「竟然還自己往臉上貼金，
    說人家騷擾你。『第二堂課』就壓在地上揉奶超可怕的，如果
    我說的有不實，歡迎來告！」等指摘原告對其為性騷擾行為
    內容之文字，並提出按摩技術士技能檢定規範，辯稱就其所
    知：手臂、手肘碰觸壓制，於按摩技法中，亦為「揉捏」之
    一種（見本院卷第91頁），而原告對被告施展「四方固」時
    ，係以雙手手臂、手肘碰觸壓制被告胸部上，導致被告受有
    驚嚇，故被告方以「揉奶」一詞形容原告之行為。然查「揉
    奶」之義，依一般社會通念均可認知係指以手反覆摩擦、搓
    動、揉抓胸部而言，被告前揭自承當時原告對其所為之動作
    係以雙手手臂、手肘碰觸壓制被告胸部上，均未見有將手置
    於被告胸部上摩擦、搓動、揉抓之舉動，與「揉奶」明顯有
    別，且查被告學歷為大學畢業，亦曾擔任藥助、老師，具備
    相當之社會經驗（見本院卷第73頁），難認不知上開用詞之
    區別，所辯顯不足採。從而，被告前揭貼文內容，與客觀上
    之事實不符，應堪認定，而該「Eatgether」聊天室，為一
    公開網路平台，任何人均可瀏覽，被告縱無指名道姓，然係
    在原告所開設之防身術教學聊天室內所散布，所述內容又係
    明確傳述被告自身參與防身術課程之經過，一般人如見該文
    字內容當可連結至開設該聊天室欲教授防身術之原告，亦會
    將原告誤認為藉教授防身術名義而性騷擾或猥褻他人之人，
    被告公然為前揭不實事實之傳述，與言論自由所保障人民基
    本權利，實現個人自我、促進民主發展、呈現多元意見、維
    護人性尊嚴等多重功能無涉，堪認被告傳送上開訊息等內容
    至系爭聊天群組之行為，已貶損原告之人格尊嚴及社會地位
    ，造成原告名譽權受損，則被告所為係屬故意不法侵害原告
    之名譽權，原告因被告之行為名譽權受有損害，被告之侵權
    行為與原告所受損害間具相當之因果關係，原告自得依侵權
    行為之法律關係請求被告賠償非財產上之損害。
  ㈢復按慰撫金之賠償須以人格權遭遇侵害，使精神上受有痛苦
    為必要，其核給之標準固與財產上損害之計算不同，然非不
    可斟酌雙方身分資力與加害程度，及其他各種情形核定相當
    之數額（最高法院51年台上字第223 號判例意旨參照）。故
    人格權遭遇侵害而受有精神上之痛苦，於請求賠償精神慰撫
    金時，其核給之標準須參酌實際加害情形、被害人之身分、
    地位與加害人之經濟狀況等關係定之。查原告因被告之辱罵
    行為，致貶損原告之人格尊嚴及社會地位，造成原告名譽權
    受損，所受傷害非輕，其身體及精神受有相當之痛苦，其請
    求賠償非財產上之損害，核屬有據，應予准許。經查，原告
    碩士畢業，之前曾擔任大學講師，目前是國中老師，月收入
    約5萬多元，名下有3間房、1輛汽車及投資所得等情；被告
    大學畢業，曾擔任藥助、老師，目前為家庭主婦，沒有收入
    等情，業據兩造自陳在卷（見本院卷第48、73頁），並有兩
    造稅務電子閘門財產調件明細表附卷可稽。本院審酌原告之
    身分地位、兩造經濟能力、被告加害情形、原告所受侵害及
    精神上痛苦程度等一切情狀，認原告請求100萬元精神慰撫
    金，尚嫌過高，應予酌減為1萬元，始為適當，原告逾此範
    圍之請求，則屬無據。
　㈣再按名譽權被侵害者，得請求為回復名譽之適當處分，民法
    第195 條第1項後段定有明文。至於回復名譽之方法，民事
    審判實務上不乏以判命登報道歉作為回復名譽之適當處分，
    且著有判決先例。所謂回復名譽之適當處分，係指該處分在
    客觀上足以回復被害人之名譽且屬必要者而言，因法律並未
    具體規定各種不同之處分方法，故究竟如何處分始為適當，
    法院自應斟酌被侵害之情形，予以決定（最高法院56年度台
    上字第1464號、86年度台上字第3706號判決意旨可參）。本
    件被告散布文字誹謗之不法行為，業經刑事判決有罪確定，
    原告所受損之名譽，由刑事之判決已得回復，且已經本院審
    酌適當金額作為損害賠償，自無須再以公開道歉或澄清方式
    作為回復名譽之方式。況為避免道歉啟事登載於網路後，反
    致斯時未見聞被告發文內容等不知情之人，因而獲悉兩造之
    糾紛，恐有好事之人繼續散佈傳述此一事件，非全然有益於
    原告名譽之回復，故認原告請求被告應將如附件所示之道歉
    啟事刊登於刊登於「Eatgether」APP，核無必要，本院尚難
    准許，應予駁回。
  ㈤末按給付有確定期限者，債務人自期限屆滿時起，負遲延責
    任；給付無確定期限者，債務人於債權人得請求給付時，經
    其催告而未為給付，自受催告時起，負遲延責任。其經債權
    人起訴而送達訴狀，或依督促程序送達支付命令，或為其他
    相類之行為者，與催告有同一之效力，民法第229 條第1 項
    、第2 項分別定有明文。又按遲延之債務，以支付金錢為標
    的者，債權人得請求依法定利率計算之遲延利息。但約定利
    率較高者，仍從其約定利率；應付利息之債務，其利率未經
    約定，亦無法律可據者，週年利率為百分之5，民法第233條
    第1 項、第203 條亦分別明定。查原告對被告之侵權行為損
    害賠償債權，核屬無確定期限之給付，既經原告提起本件刑
    事附帶民事訴訟，且起訴狀繕本於110年1月8日合法送達被
    告（送達證書見附民卷第33頁），則原告請求被告自刑事附
    帶民事起訴狀繕本送達被告之翌日即110年1月9日起至清償
    日止，按週年利率百分之5計算之遲延利息，核無不合，應
    予准許。
四、綜上所述，原告依上開規定，請求被告給付1萬元，及自110
    年1月9日起至清償日止，按年息百分之5計算之利息，為有
    理由，應予准許。逾此部分之請求，則屬無據，應予駁回。
五、本件事證已臻明確，兩造其餘攻擊防禦方法及所舉證據，經
    審酌結果，與本件判決結論均無影響，爰不一一論述，附此
    敘明。
六、本件原告勝訴部分，係就民事訴訟法第427條第2項第12款訴
    訟適用簡易程序為被告敗訴之判決，爰依民事訴訟法第389
    條第1項第3款規定，依職權宣告假執行。原告雖陳明請准宣
    告假執行，不過係促使本院發動職權為假執行之宣告，本院
    就原告此部分聲請無庸為准駁之諭知。
七、本件原告係於刑事訴訟程序提起民事訴訟，經本院刑事庭裁
    定移送前來，依刑事訴訟法第504條第1項規定，無庸繳納裁
    判費，且本件訴訟繫屬期間亦未增生訴訟費用事項，故無訴
    訟費用負擔問題，併予敘明。
中　　華　　民　　國　　111 　年　　1 　　月　　14　　日
                      臺灣臺中地方法院臺中簡易庭
                                  法　官　張清洲
附件：
本人於109年3月23日以「亂馬‧D‧莎野子」帳號於「【免費】男/女防身術教學」聊天室內所發表之相關言論，內容皆屬虛構，致使「恰」之名譽權受有損害，本人深感懊悔，並已受到刑事處罰（如附圖），特此鄭重向「恰」公開道歉。  道歉人：甲○○ 
以上為正本係照原本作成。
如不服本判決，應於送達後20日內，向本院提出上訴狀並表明上
訴理由，如於本判決宣示後送達前提起上訴者，應於判決送達後
20日內補提上訴理由書（須附繕本）。如委任律師提起上訴者，
應一併繳納上訴審裁判費。
中　　華　　民　　國　　111 　年　　1 　　月　　14　　日
                                  書記官  何惠文